【裁判字號】    87,再易,23
【裁判日期】    900111
【裁判案由】    侵權行為損害賠償
【裁判全文】
臺灣臺南地方法院民事裁定  八十七年度再易字第二三號
    再審原告  乙○○
    再審被告  甲○○
右當事人間請求侵權行為損害賠償事件，再審原告對於中華民國八十七年九月二十一
日本院確定裁定（八十七年度簡上字第一七一號）提起再審之訴，本院判決如左：
    主      文
本院中華民國八十七年九月二十一日八十七年度簡上字第一七一號確定裁定廢棄。
再審訴訟費用由再審被告負擔。
    理      由
一、按裁定已經確定，而有第四百九十六條第一項或第四百九十七條之情形者，得準
    用本編之規定，聲請再審，民事訴訟法第五百零七條定有明文。復按民事訴訟法
    第四百九十二條第一項第十一款（現為第四百九十六條第一項第十三款）所謂當
    事人發見未經斟酌之證物或得使用該證物，係指在前訴訟程序不知有該證物，現
    始知之，或雖知有此而不能使用，現始得使用者而言，最高法院三十二年上字第
    一二四七號著有判例可稽。
二、本件再審原告主張：緣再審原告與甲○○間侵權行為損害賠償事件，鈞院八十七
    年九月二十一日裁定駁回再審原告之訴，然依民事訴訟法上訴審程序而提起上訴
    ，應於第一審判決送達後二十日不變期間為之，民事訴訟法第四百四十條定有明
    文，再審原告於民國八十七年七月七日收受原審判決書，並於七月二十五日將上
    訴狀寄達鈞院，有鈞院收文章為憑，而非裁定所述為七月二十八日，顯然有誤，
    故上訴日期尚未逾二十日，未超過上訴時效，請鈞院查明。另有關再審原告請求
    慰撫金新台幣（下同）二十萬元部分，原審僅判給予八萬元，顯有失當，在車禍
    發生後，再審原告長期治療，又被截四、五跂之苦，精神備受傷害非淺，因此再
    審原告之請求慰撫金，原審實有未察。另被告目前雖無財產，年紀尚輕，惟查其
    犯罪後態度傲氣凌人，並應考量未來之執行。何況被告目前仍在其父親工廠處理
    一切事務，為高所得者，可惜限於無資料可循，鈞院亦應斟酌。依照車禍發生之
    時，再審原告躺置現場，為被告超速撞擊受傷害，被告卻逃離現場，而未有自首
    的事實，故再審被告應負車禍之完全責任，而原判決將應賠償之總額一半為主文
    ，其依據揆之法理實有不合情理，其工作損失及醫藥費，應由再審被告全額負責
    ，為此提起再審等語。
三、本件再審原告主張其於八十七年七月七日收受原審判決書，並於同年七月二十五
    日將上訴狀寄達本院，並未超過上訴時間二十日等語，並提出傳真查詢國內各類
    掛號郵件查單影本一件為證，查再審原告係於八十七年七月七日收受第一審宣示
    判決筆錄，嗣其不服原審判決所提之上訴狀（以下簡稱系爭上訴狀），其上本院
    收文章日期記載為八十七年七月二十八日，已逾二十日之不變期間，第二審法院
    即以此裁定駁回其上訴，業經本院依職調閱本院八十七年度簡上字第一七一號民
    事歷審卷宗核閱無誤，惟查系爭上訴狀係以掛號函件寄出，收據號碼為八０七五
    七號，其上本院之值日夜收件章日期戳記載為八十七年七月二十五日，有再審原
    告提出之傳真查詢國內各類掛號郵件查單影本一件可稽，復經本院向收發室調取
    系爭上訴狀收件紀錄，其上記載收文日期為八十七年七月二十七日，有收文簿影
    本二紙在卷可稽，足徵本院係於八十七年七月二十五日即收受系爭上訴狀後，於
    同年月二十七日記載於收文簿，再於系爭上訴狀上蓋上八十七年七月二十八日之
    收文章，然仍應以八十七年七月二十五日上訴狀到達法院之日，再審原告主張其
    上訴並未超過二十日之不變期間，非無理由。原法院逕認其上訴不合法，裁定予
    以駁回，自有未合。再審意旨以有民事訴訟法第四百九十六條第一項第十三款之
    事由，求予廢棄本院前開確定裁定，為有理由，應由本院裁定廢棄本院中華民國
    八十七年九月二十一日八十七年度簡上字第一七一號之確定裁定。
四、至再審原告另請求本院判決再審被告應再給付再審原告新台幣二十四萬五百四十
    元，及自八十七年九月九日至清償日止，按週年利率百分之五計算之利息，前審
    訴訟費用由再審被告負擔部分，按對於確定裁定聲請再審，依民事訴訟法第五百
    零七條規定，固應準用關於再審之訴程序之規定，但亦僅在性質許可範圍內，始
    有其準用，應不待言。而對於確定裁定聲請再審，既非提起再審之訴，其聲明不
    服之對象，又係裁定，法院對於其聲請之裁判，無論再審之聲請是否合法，及有
    無再審理由之裁判，仍應以裁定行之。其聲明不服之裁判，既為裁定，於再開程
    序後所為之裁判，亦應以裁定行之，本院自無從就前開實體事項為處理，應由前
    訴訟程序另為適法之處理，併此敘明。
五、據上論結：本件聲請再審為有理由，應依民事訴訟法第五百零七條、第九十五條
    、第七十八條，判決如主文。
中      華      民      國      九十    年     一     月      十一      日
                               臺灣臺南地方法院民事第一庭
                                  ~B審判長法  官  周素秋
                                  ~B      法  官  蔡孟珊
                                  ~B      法  官  黃瑪玲
右為正本係照原本作成。
裁定本件不得抗告。
中      華      民     國       九十    年     一     月      十一      日
                                      法院書記官  楊育民


司法院資訊處製作；財團法人民間司法改革基金會備份。
